【裁判字號】    90,訴,148
【裁判日期】    900510
【裁判案由】    違反槍砲彈藥刀械管制條例等
【裁判全文】
臺灣屏東地方法院刑事判決                            九十年度訴字第一四八號
    公  訴  人  臺灣屏東地方法院檢察署檢察官
    被      告  甲○○
    指定辯護人  本院公設辯護人  戊○○
右被告因違反槍砲彈藥刀械管制條例等案件，經檢察官提起公訴（八十九年度偵字第
二三八０號），本院判決如左：
    主  文
甲○○未經許可，寄藏手槍，處有期徒刑伍年貳月，併科罰金新台幣貳拾萬元，罰金
如易服勞役，以罰金總額與陸個月之日數比例折算；扣案美製貝瑞塔制式手槍壹枝（
含彈匣壹個，槍枝管制編號：0000000000號）、制式口徑○．二五吋子彈
貳顆，均沒收；又以加害生命之事，恐嚇他人致生危害於安全，處有期徒刑肆月。應
執行有期徒刑伍年肆月，併科罰金新台幣貳拾萬元，罰金如易服勞役，以罰金總額與
陸個月之日數比例折算；扣案美製貝瑞塔制式手槍壹枝（含彈匣壹個，槍枝管制編號
：0000000000號）、制式口徑○．二五吋子彈貳顆，均沒收。
    事  實
一、甲○○於民國八十八年十月間，在屏東縣潮州鎮○○里○○街二三九號住處，受
    陳智雄所託（已死亡，經檢察官為不起訴處分），代為保管機械性能良好，具有
    殺傷力之美製貝瑞塔制式○．二五吋半自動手槍一枝（含彈匣一個，槍枝管制編
    號：0000000000號），及制式口徑○．二五吋子彈，彈底標記為「Ｇ
    ．Ｆ．Ｌ．６．３５」之制式子彈七顆，而未經許可將藏置於上開住處，後來再
    將之放置其ＳＨ─二九八八號自小客車上。又甲○○與丙○○有財務糾紛，於八
    十九年四月十日上午八時四十分許，駕駛其所有車牌號碼ＳＨ─二九八八號小客
    車，途經屏東縣新埤鄉○○村○○路一二三號前，發現丙○○後即下車索討，雙
    方因而發生口角，丙○○遂夥同其在場之朋友乙○○、丁○○共同毆打甲○○（
    傷害部分未據告訴），適蔡政宏駕車經過該處，見狀即下車救援，然蔡政宏旋遭
    乙○○、丁○○毆打（傷害部分未據告訴），甲○○見狀，即另行起意，基於恐
    嚇丙○○、乙○○、丁○○之犯意，返回其車上，取出前開槍彈，朝丙○○、乙○○、丁○○三人旁之地面射擊二發，以此加害生命之事恐嚇丙○○、乙○○、
    丁○○三人，致丙○○、乙○○、丁○○陷於不安之狀態而危害於丙○○等人之
    生命安全，丙○○等人受此恐嚇迅速離開現場，嗣後警方據報前往現場，扣得彈
    頭二顆、彈殼一顆，並查知係甲○○所為，乃於同年四月十四日上午八時五十五
    分許，在台北市立忠孝醫院門口前將甲○○逮捕歸案，並在其身上扣得上開手槍
    一枝、子彈五顆（鑑驗已試射三顆）。
二、案經屏東縣警察局潮州分局報請臺灣屏東地方法院檢察署檢察官偵查起訴。
    理  由
一、右開事實，業據被告甲○○於警訊、偵查中及本院審理時坦承不諱，核與被害人
    乙○○、丁○○及丙○○分別於警偵訊中所指訴被告甲○○開槍之情節大致相符
    ，另證人鄭阿展於偵查中亦稱「我看到被告被對方三人打倒在地，蔡政宏就過去
    ，也被對方三人打，後來我聽到碰碰二聲槍聲」等情一致，並有扣案之美國貝瑞
    塔制式口徑０．二五吋半自動手槍一支、制式口徑○．二五吋子彈五顆、已擊發
    之子彈彈頭二顆、彈殼一顆可資佐證；又扣案之手槍、子彈及彈殼經送內政部警
    政署刑事警察局以性能檢驗法、試射法及比對顯微鏡比對法鑑驗結果認：(一)送鑑
    手槍一枝（槍枝管制編號槍枝管制編號：0000000000號），認係美國
    ＢＥＲＥＴＴＡ廠ＭＯＤ．九五０ＢＳ制式口徑０．二五吋半自動手槍，槍管內
    具六條右旋來復線，機械性能良好，認具殺傷力；送鑑子彈五顆，認均係制式口
    徑○．二五吋子彈，彈底標記為“Ｇ．Ｆ．Ｌ．６．３５”之制式子彈（共五顆
    、已試射三顆），認均具殺傷力。(二)送鑑彈頭二顆，認均係制式口徑○．二五吋
    經撞擊變形之銅包衣彈頭，經比對結果，其來復線上可資比對紋痕特徵均相吻合
    ，認係該槍所擊發；送鑑彈殼一顆，彈底標記為“Ｇ．Ｆ．Ｌ．６．３５”，認
    係制式口徑○．二五吋之已擊發彈殼，經與上述槍枝試射彈殼比對結果，其彈底
    紋痕特徵相吻合，認係該槍所擊發。此有該局（八九）刑鑑字第五二七０六號及
    第五五０九０號鑑驗通知書在卷可憑，此為鑑定機關以專業知識及以經密儀器測
    試所得之結論，自可憑信，又持槍對人身旁之地面射擊，客觀上均會使人心生畏
    懼，而危害其生命安全，被告持槍射擊，自屬恐嚇行為。此外，復有照片十五幀
    在卷可稽，本件事證明確，被告犯行堪以認定。
二、按槍砲彈藥刀械管制條例所謂之「寄藏」，係指受他人之委託代為保管，其保管
    之本身所為之「持有」，既係「寄藏」之當然結果，法律上自宜僅就「寄藏」行
    為為包括之評價，不應另就「持有」予以論罪。核被告甲○○受託代為保管寄藏
    前開制式半自動手槍及子彈之行為，係犯槍砲彈藥刀械管制條例第七條第四項之
    未經許可，寄藏手槍罪及同條例第十二條第四項之未經許可，寄藏子彈罪。又被
    告持上開手槍及子彈為恐嚇犯行，則係犯刑法第三百零五條之恐嚇罪。被告同時
    寄藏制式半自動手槍及子彈，為一行為觸犯二種罪名，為想像競合犯，依刑法第
    五十五條之規定，應從一重之未經許可，寄藏手槍罪論處。其以一行為同時恐嚇
    丙○○、乙○○、丁○○三人，亦應依想像競合犯之例，從一重處斷。而其所犯
    恐嚇罪及寄藏手槍罪間，犯意各別，罪名與構成要件互異，應分論併罰。爰審酌
    被告素行、品行、犯罪動機，寄藏上開手槍及子彈，嚴重危害社會治安，惟念被
    告犯後坦承犯行，態度良好等一切情狀，量處如主文所示之刑，並定其應執行之
    刑，及就罰金部分諭知如易服勞役之折算標準。至槍砲彈藥刀械管制條例第十九
    條第一項規定，業經大法官會議於八十七年十二月十八日著成釋字第四七一號解
    釋，明示不問對行為人有無預防矯治其社會之危險性之必要，一律付強制工作三
    年，致限制其中不具社會危險之受處分人之身體、自由部分，其所採取措施與所
    欲達成預防矯治之目的及所需程度，不合憲法第二十三條所定之比例原則，宣告
    自解釋例公布之日起不予適用，本件被告甲○○行為時並未有暴力前科，且該槍
    枝非其所有而係受他人所託寄藏，況本件係因其親友蔡政宏遭丙○○、乙○○、
    丁○○圍毆，始持槍對地面射擊，以制止丙○○、乙○○、丁○○繼續毆打蔡政
    宏，被告甲○○並未持槍對人身射擊，其危險性較小，科以刑責即為已足，若令
    入強制工作，顯與比例原則不符，本院審酌其犯罪情節，認無預防矯治其社會之
    危險性之必要，自無令入勞動場所強制工作之必要。另扣案之美國貝瑞塔制式口
    徑０．二五吋半自動手槍一支、制式口徑○．二五吋子彈二顆，均為違禁物，應
    依刑法第三十八條第一項第一款宣告沒收。又送鑑試射之子彈三顆，已失卻違禁
    物之性質，而扣案之彈頭二顆及彈殼一顆，亦非違禁物，故均不另為沒收之諭知
    ，併此敘明。
據上論斷，應依刑事訴訟法第二百九十九條第一項前段，槍砲彈藥刀械管制條例第七
條第四項、第十二條第四項，刑法第十一條前段、第三百零五條、第五十五條、第四
十二條第三項、第五十一條第五款、第三十八條第一項第一款，罰金罰鍰提高標準條
例第一條前段、第二條，判決如主文。
本案經檢察官許英輝到庭執行職務。
中      華      民      國      九十      年      五      月      十    日
                                      臺灣屏東地方法院刑事第三庭
                                          審判長法  官  黃國永
                                                法  官  陳姵君
                                                法  官  余德正
右正本證明與原本無異。
對於本判決如有不服應於收受送達後十日內向本院提出上訴書狀上訴於台灣高等法院
高雄分院並按他造當事人之人數附具繕本。
                                                書記官  曾文玲
中      華      民      國      九十      年      五      月      十    日
附錄法條：
槍砲彈藥刀械管制條例第七條第四項
未經許可，持有、寄藏或意圖販賣而陳列第一項所列槍砲、彈藥者，處五年以上有期
徒刑，併科新台幣一千萬元以下罰金。
槍砲彈藥刀械管制條例第十二條
未經許可，持有、寄藏或意圖販賣而陳列子彈者，處五年以下有期徒刑，併科新台幣
三百萬元以下罰金。
刑法第三百零五條
以加害生命、身體、自由、名譽、財產之事，恐嚇他人致生危害於
安全者，處二年以下有期徒刑、拘役或三百元以下罰金。


司法院資訊處製作；財團法人民間司法改革基金會備份。
